---
title: "lithicscarpattern 完整分析流程"
output: rmarkdown::html_vignette
vignette: >
  %\VignetteIndexEntry{lithicscarpattern 完整分析流程}
  %\VignetteEngine{knitr::rmarkdown}
  %\VignetteEncoding{UTF-8}
---

```{r setup, include = FALSE}
knitr::opts_chunk$set(
  collapse = TRUE,
  comment  = "#>",
  eval     = FALSE
)
```

## 简介

`lithicscarpattern` 提供从原始三维刮痕坐标到统计分析与交互可视化的完整工作流，包含两套对齐算法：

| 方法 | 旋转基准 | 平移基准 | 步骤数 |
|---|---|---|---|
| **align_scar（SVD 法）** | 刮痕向量 SVD 提取的最优拟合平面法线 | 点云质心 | 3 步 |
| **align_morph（Lin 2024 法）** | 预先测量的形态学法线（Norm_X/Y/Z） | 最长刮痕起点 | 2 步 |

---

## 一、数据格式要求

输入数据为一个数据框，根据所用功能需包含以下列：

| 列名 | 说明 | 必需函数 |
|---|---|---|
| `ID` | 标本编号 | 所有函数 |
| `Start_X/Y/Z` | 刮痕起点坐标 | 所有函数 |
| `End_X/Y/Z` | 刮痕终点坐标 | 所有函数 |
| `Norm_X/Y/Z` | 形态学平面法线 | `align_morph`、`compute_plane_angle`、`compute_scar_plane` |
| `Pos_X/Y/Z` | 形态平面参考点 | `compute_scar_plane` |
| `Length` | 刮痕长度（可选，缺失时自动计算） | `align_morph` |

---

## 二、对齐

### SVD 法

```{r align-scar}
library(lithicscarpattern)

# 简洁写法（推荐）
aligned_scar <- align_scar_batch(my_data)

# 等价的分组写法
library(dplyr)
aligned_scar <- my_data %>%
  group_by(ID) %>%
  group_modify(~ align_scar(.x)) %>%
  ungroup()
```

### Lin 2024 法

```{r align-morph}
# 简洁写法（推荐）
aligned_morph <- align_morph_batch(my_data)

# 等价的分组写法
aligned_morph <- my_data %>%
  group_by(ID) %>%
  group_modify(~ align_morph(.x)) %>%
  ungroup()
```

对齐结果在原数据框基础上新增 9 列：`s_x/y/z`（起点）、`e_x/y/z`（终点）、`d_x/y/z`（单位方向向量）。

---

## 三、交互式可视化

### 预览单个标本

```{r preview}
# SVD 法：四步骤面板
panels <- build_panel_scar("specimen_01", my_data)
panels$p0   # 原始数据 + SVD 法线
panels$p1   # Step 1：法线对齐 Z 轴
panels$p2   # Step 2：质心平移到原点
panels$p3   # Step 3：主方向对齐 X 轴

# Lin 2024 法：三步骤面板
panels <- build_panels_morph("specimen_01", my_data)
panels$p0   # 原始数据 + 形态法线
panels$p1   # Step 1：法线对齐 Z 轴
panels$p2   # Step 2：最长刮痕起点平移到原点
```

### 导出全部标本的交互式 HTML

```{r export-html}
# SVD 法（四面板，含标本切换下拉菜单）
export_alignment_html_svd(
  raw_data = my_data,
  out_path = "scar_alignment_svd.html"
)

# Lin 2024 法（三面板）
export_alignment_html_lin2024(
  raw_data = my_data,
  out_path = "scar_alignment_lin2024.html"
)
```

---

## 四、导出对齐数据

```{r export-csv}
library(readr)

# SVD 对齐后的单位方向向量
aligned_scar %>%
  select(ID, ux = d_x, uy = d_y, uz = d_z) %>%
  write_csv("directions_aligned_scar.csv")

# Lin 2024 对齐后的单位方向向量
aligned_morph %>%
  select(ID, ux = d_x, uy = d_y, uz = d_z) %>%
  write_csv("directions_aligned_morph.csv")
```

---

## 五、平面偏差分析

### 形态平面与技术平面的夹角

```{r plane-angle}
# 按标本计算
angle_result <- my_data %>%
  group_by(ID) %>%
  group_modify(~ compute_plane_angle(.x))

# 按分组变量计算（如地层、原料）
angle_by_layer <- my_data %>%
  group_by(Layer) %>%
  group_modify(~ compute_plane_angle(.x))
```

返回列：`angle_deg`（两平面法线夹角，度）。

### 刮痕端点到形态平面的平均垂直距离

```{r scar-plane}
dist_result <- my_data %>%
  group_by(ID) %>%
  group_modify(~ compute_scar_plane(.x))
```

返回列：`mean_dist`（平均垂直距离）。

### 两者同时计算

```{r both}
deviation_result <- my_data %>%
  group_by(ID) %>%
  group_modify(~ {
    angle <- compute_plane_angle(.x)
    dist  <- compute_scar_plane(.x)
    bind_cols(angle, dist)
  })
```

---

## 六、方向统计量

```{r stats}
# SPI（Clarkson 法）：值域 [0,1]，越接近 1 方向性越强
compute_SPI(aligned_scar$d_x, aligned_scar$d_y, aligned_scar$d_z)

# Elongation（E）和 Isotropy（I）
ei <- compute_EI(aligned_scar$d_x, aligned_scar$d_y, aligned_scar$d_z)
ei$E        # 延伸度
ei$I        # 各向同性指数
ei$lambda1  # 最大特征值
ei$lambda2
ei$lambda3

# 分标本计算
aligned_scar %>%
  group_by(ID) %>%
  summarise(
    SPI = compute_SPI(d_x, d_y, d_z),
    E   = compute_EI(d_x, d_y, d_z)$E,
    I   = compute_EI(d_x, d_y, d_z)$I
  )
```
